【裁判字號】    89,重訴,240
【裁判日期】    900903
【裁判案由】    侵權行為損害賠償
【裁判全文】
臺灣臺南地方法院民事判決  八十九年重訴字第二四○號
    原      告  統達電腦股份有限公司
    法定代理人  乙○○
    被      告  甲○○
右當事人間請求侵權行為損害賠償事件，原告提起刑事附帶民事訴訟，經本院刑事庭裁定
移送民事庭，本院判決如左：
    主      文
被告應給付原告新台幣拾玖萬玖仟元，及自民國八十八年八月六日起至清償日止，按週
年利率百分之五計算之利息。
原告其餘之訴駁回。
訴訟費用由被告負擔十分之四；餘由原告負擔。
本判決原告勝訴部分於原告以新台幣壹拾萬仟元為被告供擔保後，得假執行。
原告其餘假執行之聲請駁回。
    事      實
甲、原告方面：
一、聲明：
(一)被告應給付原告新台幣（下同）一百萬元，及自起訴狀繕本送達翌日起至清償日止，
    按週年利率百分之五計算之利息。
(二)願供擔保以代釋明，請求宣告假執行。
二、陳述：
(一)被告甲○○係誠華公司負責人，於民國八十年至八十五年間，原係原告軟體產品之南
    區經銷商。被告明知「TCAM\TURBOCAD電腦輔助繪圖系統」係原告之員工康新民所研
    發，並於八十二年七月三十日，將該著作權專屬授權予原告，未經原告之允許，被告
    祇能單純經銷前開程式，詎被告竟圖為不法之利益，於八十三年八月間，私自上網向
    他人購買上開電腦程式及電腦繪圖軟體保護卡，並向原告客戶高頂精密股份有限公司
    （下稱高頂公司）詐稱該程式及保護卡是原告所有，並出具保證書給高頂公司，販賣
    給高頂公司使用，嗣因誠華公司結束與高頂公司之維修契約，高頂公司委請原告之代
    理商凱群公司維修，始發現仿冒之情而告知原告。案經台南地方法院檢察署檢察官提
    起公訴，並經鈞院判處被告以明知為侵害著作權之物，而意圖營利而交付之方法，侵
    害他人之著作權，處有期徒刑五月，如易科罰金，以三百元折算一日，並經台灣高等
    法院台南分院駁回檢察官上訴而確定。
(二)按被告侵害原告著作權之侵害犯意係屬故意，因被告所經營之誠華公司於八十年至八
    十五年間，為原告「TCAM\TURBOCAD電腦輔助繪圖系統」軟體產品之南區經銷商，迄
    至八十六年起雙方之經銷關係始經終止，被告為圖不法利益，竟向大補帖網站購買非
    屬原告公司之軟體程式及保護卡，並擅以原告公司名義出具保證書，將系爭軟體及保
    護卡以市售真品價格出賣予訴外人高頂公司，事後為原告為高頂公司進行維修時方才
    發現，堪認被告之侵害情節重大，且其行為既屬故意，不容法允。
(三)依著作權法第八十八條第三項（原告誤載為第二項）規定：「依前項規定，如被害人
    不易證明其實際損害額，得請求法院依侵害情節，在新台幣一萬元以上五十萬元以下
    酌定賠償額。如損害行為屬故意且情節重大者，賠償額得增至新台幣一百萬元。」，
    被告之侵害故意已如前述，且在原告屢屢要求下，被告對於非法軟體之出處均緘口不
    提，反而向原告表明，若不以四十萬元和解，即不供出非法軟體出處云云，如此，顯
    見被告犯案後實無乞求原諒之心，既然被告之犯罪情節乃屬重大，與不慎誤觸法網之
    情狀有間，加上被告均未供出非法軟體之源頭，以致無法糾舉其他不法，是原告因本
    件侵害之實際損害額顯難以估計，為此依據前開規定，請求判命被告賠償原告一百萬
    元。
三、證據：提出報價單二張、發票四張、刑事判決及戶籍謄本各一份為証。
乙、被告方面：
    被告未於言詞辯論期日到場，亦未提出書狀作何聲明及陳述。
丙、本院依職權調閱本院八十八年度易字第一四三三號刑事卷宗全卷（含台灣台南地方法
    院檢察署八十七年度偵字第一四六三七號偵查卷宗、八十九年度執字第二八三二號執
    行卷宗、本院八十八年度易字第一四三三號刑事卷宗、台灣高等法院台南分院八十九
    年度上易字第九二二號刑事卷宗）。
    理      由
一、被告無正當理由，未於言詞辯論期日到場，核無民事訴訟法第三百八十六條各款所列
    情形，爰依原告聲請，由其一造辯論而為判決。
二、本件原告主張被告係誠華公司負責人，於八十年至八十五年間，原係原告軟體產品之
    南區經銷商。被告明知「TCAM\TURBOCAD電腦輔助繪圖系統」係原告之員工康新民所
    研發，並於八十二年七月三十日，將該著作權專屬授權予原告，未經原告之允許，被
    告祇能單純經銷前開程式，詎被告意圖為不法利益，於八十三年八月間私自上網向他
    人購買上開電腦程式及電腦繪圖軟體保護卡，被告並向高頂公司告稱該程式及保護卡
    是原告所有，並出具保證書給高頂公司，販賣給高頂公司使用，嗣因誠華公司結束與
    高頂公司之維修契約，高頂公司委請原告之代理商凱群公司維修，始發現仿冒之情而
    告知原告，堪認被告不法侵害原告之著作財產權等情，業據原告於八十七年十二月十
    八日向台灣台南地方法院檢察署提出告訴時提出內政部著作權登記簿謄本二份、高頂
    公司申請單影本及仿造電腦軟體保護卡影本各一份附於該卷宗為證，且為被告在本院
    刑事庭、台灣高等法院台南分院刑事庭應訊時所不否認，而被告此部份犯行並因違反
    著作權第九十三條第三款之規定，經本院刑事庭判處有期徒刑五月，如易科罰金，以
    三百元折算一日，並經台灣高等法院台南分院以八十九年度上易字第九二二號刑事判
    決駁回台灣台南地方法院檢察署檢察官上訴而告確定之事實，業經原告提出刑事判決
    一份為證，並經本院依職權調卷審認屬實。被告經合法通知，未於言詞辯論期日到場
    爭執，亦未提出書狀作何聲明或陳述，故原告此部分主張自堪信實。
三、按因故意不法侵害他人之著作財產權者，負損害賠償責任，著作權法第八十八條第一
    項定有明文。又被害人如依同條第二項規定，不易證明其實際損害額，得請求法院依
    侵害情節，在新台幣一萬元以上五十萬元以下酌定賠償額。如損害行為屬故意且情節
    重大者，賠償額得增至新台幣一百萬元，同法第八十八條第三項亦規定甚明。被告原
    為原告之南區經銷商，為圖己身之不法利益，竟上網向他人購買著作權為原告所有之
    上開電腦程式及電腦繪圖軟體保護卡，並出售予高頂公司，其不法侵害原告之著作財
    產權，行為屬故意犯之，應無疑義，是原告請求被告賠償其所受之損害，即屬有據。
    惟本件另應審究者，厥為原告所受損害之數額為何？原告雖主張被告原為原告之南區
    經銷商，竟故意以上開行為侵害原告之著作權，情節重大，而被告犯後對於非法軟體
    之出處均緘口不提，反而向原告表明，若不以四十萬元和解，即不供出非法軟體出處
    云云，顯見被告並無悔過之意，而請求判決被告應給付一百萬元之賠償，然查，被告
    之侵害行為雖屬故意犯之，然被告侵害原告之著作財產權之行為樣態為意圖營利而交
    付，且本件查獲之數量僅有一套，尚難以被告犯後不供出出處或不和解即認被告犯行
    情節重大。爰審酌被告所不法販售之系爭軟體每套售價為三萬九千九百元，有原告提
    出之收據四紙可參，而原告之資本額為兩千萬，有原告提出之公司簡介附於台灣台南
    地方法院檢察署八十七年度偵字第一四六三七號偵查卷內可參，並被告所經營之誠華
    公司屬於地區性之中小型之公司，以及上開被告侵害原告著作權之情節、方式、樣態
    、查獲之數量、犯後態度等情，雖原告所受之實際損害額不易證明，惟核原告請求被
    告賠償一百萬元仍屬過高，其所受損害本院認以系爭軟體售價之十倍即三十九萬九千
    元為適當。從而，原告依據侵權行為損害賠償之法律關係，請求被告給付三十九萬九
    千元及自起訴狀繕本送達被告翌日即八十八年八月六日起至清償日止，按週年利率百
    分之五計算之法定遲延利息，尚無不合，應予准許，逾此部分之請求，難謂有據，應
    予駁回。
四、原告陳明願供擔保，聲請宣告假執行，經核其勝訴部份，合於法律之規定，爰酌定如
    主文第四項所示之擔保保金額宣告之；至於其敗訴部分假執行之聲請，則因訴之駁回
    而失所依附，不予准許，應併駁回之。
據上論結，本件原告之訴為一部有理由，一部無理由，並依民事訴訟法第三百八十五條第
一項前段、第七十九條但書、第三百九十條第二項，判決如主文。
中      華      民      國      九十      年       九       月      三      日
                                    臺灣臺南地法院民事第二庭
~B法      官  張家瑛
右為正本，係照原本作成。
如對本判決上訴，須於判決送達後廿日內向本院提出上訴狀
中      華      民      國      九十      年       九       月      五      日
~B法院書記官  蔡蘭櫻


司法院資訊處製作；財團法人民間司法改革基金會備份。
